臺灣士林地方法院民事判決　　　　　　 95年度重訴字第104號
原　　　告　庚○○
訴訟代理人　許聰元律師
被　　　告　丁○○
　　　　　　戊○○
　　　　　　己○○
　　　　 　 甲○○
　　　　　　壬○○
　　　　　　丙○○
上列當事人間拆屋還地事件，本院於民國96年3 月2 日言詞辯論
終結，判決如下：
    主  文
被告丁○○應將坐落台北縣淡水鎮○○街三號、如台北縣淡水地
政事務所土地複丈成果圖所示A 、D 部分地上物拆除，並將土地
返還原告及其餘共有人。
被告戊○○、己○○、甲○○應將坐落台北縣淡水鎮○○街五號
、如台北縣淡水地政事務所土地複丈成果圖所示B 部分地上物拆
除，並將土地返還原告及其餘共有人。
被告壬○○、丙○○應將坐落台北縣淡水鎮○○街七號、如台北
縣淡水地政事務所土地複丈成果圖所示C 部分地上物拆除，並將
土地返還原告及其餘共有人。
訴訟費用新台幣玖萬壹仟柒佰零貳元由被告丁○○負擔十分之三
、由被告戊○○、己○○、甲○○各負擔十分之一、由被告壬○○、丙○○各負擔五分之一。
本判決第一項於原告以新台幣伍拾玖萬元供擔保後得假執行，但
被告丁○○如以新台幣壹佰柒拾陸萬仟貳佰壹拾伍元為原告預
供擔保，得免為假執行。
本判決第二項於原告以新台幣伍拾伍萬元供擔保後得假執行，但
被告戊○○、己○○、甲○○如以新台幣壹佰陸拾肆萬零貳佰元
為原告預供擔保，得免為假執行。
本判決第三項於原告以新台幣捌拾陸萬元供擔保後得假執行，但
被告壬○○、丙○○如以新台幣貳佰伍拾捌萬仟佰壹拾伍元
為原告預供擔保，得免為假執行。
    事  實  及  理  由
一、本件被告戊○○、甲○○、丙○○未於言詞辯論期日到場，
    核無民事訴訟法第386 條各款所列情形，爰依原告之聲請，
    由其一造辯論而為判決。
二、按訴狀送達後，原告不得將原訴變更或追加他訴。但擴張或
    減縮應受判決事項之聲明者、該訴訟標的對於數人必須合一
    確定時，追加其原非當事人之人為當事人者，不在此限，民
    事訴訟法第255 條第1 項第3 款、第5 款定有明文。本件原
    告起訴時以丁○○、戊○○、己○○、壬○○為被告，聲明
    被告等應將坐落台北縣淡水鎮○○○段164-13號土地上如起
    訴狀附圖所示紫色部分（實際占用面積以實測為準）之地上
    物拆除，並將土地返還原告及其餘共有人，嗣於訴訟進行中
    ，追加甲○○、丙○○為被告，變更聲明為(一)被告丁○○應
    將坐落台北縣淡水鎮○○街3 號、如台北縣淡水地政事務所
    土地複丈成果圖所示A 、D 部分地上物拆除，並將土地返還
    原告及其餘共有人。(二)被告戊○○、己○○、甲○○應將坐
    落台北縣淡水鎮○○街5 號、如台北縣淡水地政事務所土地
    複丈成果圖所示B 部分地上物拆除，並將土地返還原告及其
    餘共有人。(三)被告壬○○、丙○○應將坐落台北縣淡水鎮○○街7 號、如台北縣淡水地政事務所土地複丈成果圖所示C
    部分地上物拆除，並將土地返還原告及其餘共有人，核屬減
    縮應受判決事項之聲明，且因訴訟標的對於其他追加被告必
    須合一確定而為訴之追加，揆諸前開規定，自應准許。
三、原告主張：坐落台北縣淡水鎮○○○段164-13地號土地（下
    稱系爭土地）為原告與其他共有人所共有，原告應有部分為
    4 分之1 ，詎被告丁○○、訴外人李南（已歿）、訴外人林
    兩全（已歿）自民國40、50年間即無合法權源，分別在系爭
    土地上興建台北縣淡水鎮○○街3 號（下稱系爭3 號建物）
    、台北縣淡水鎮○○街5 號（下稱系爭5 號建物）、台北縣
    淡水鎮○○街7 號（下稱系爭7 號建物）鐵皮屋等地上物居
    住使用，系爭3 號建物占用系爭土地如台北縣淡水地政事務
    所土地複丈成果圖所示A 部分41平方公尺、D 部分2 平方公
    尺，系爭5 號建物係占用系爭土地如台北縣淡水地政事務所
    土地複丈成果圖所示B 部分40平方公尺，系爭7 號建物占用
    系爭土地如台北縣淡水地政事務所土地複丈成果圖所示C 部
    分63平方公尺，訴外人李南之繼承人為被告己○○、戊○○
    、甲○○，訴外人林兩全之繼承人為被告壬○○、丙○○及
    訴外人辛○○○、乙○○，惟訴外人辛○○○及乙○○已拋
    棄對系爭7 號建物之事實上處分權及所有權利。經原告請求
    被告等將前開地上物拆除，並將土地返還原告及其他全體共
    有人，被告竟置之不理。爰依民法第767 條、第821 條規定
    ，訴請被告等將系爭建物拆除並返還土地與原告及其他共有
    人等語。並聲明：(一)被告丁○○應將坐落台北縣淡水鎮○○
    街3 號、如台北縣淡水地政事務所土地複丈成果圖所示A 、
    D 部分地上物拆除，並將土地返還原告及其餘共有人。(二)被
    告戊○○、己○○、甲○○應將坐落台北縣淡水鎮○○街5
    號、如台北縣淡水地政事務所土地複丈成果圖所示B 部分地
    上物拆除，並將土地返還原告及其餘共有人。(三)被告壬○○
    、丙○○應將坐落台北縣淡水鎮○○街7 號、如台北縣淡水
    地政事務所土地複丈成果圖所示C 部分地上物拆除，並將土
    地返還原告及其餘共有人。(四)原告願供擔保請准宣告假執行
    。
四、被告丁○○則以：其在系爭土地上搭蓋系爭3 號建物已經40
    幾年了，原告應該要補償被告或購買地上物或將土地賣給被
    告云云資為抗辯，並聲明：(一)原告之訴及其假執行之聲請均
    駁回。(二)如受不利判決，願供擔保請准宣告免為假執行。
五、被告己○○則以：其父親在其13歲時已經在系爭土地上搭蓋
    系爭5 號建物，黃傳家有受地主莊義豐委託管理系爭土地，
    ，其父親則向黃傳家租系爭土地種稻米，黃傳家去世後由其
    太太收租，其太太過世後，再由其兒子收租，90年間其兒子
    死後才沒有收租。其自45年間就已經居住在系爭土地上，故
    其有權占有系爭土地，原告應該補償被告或將土地賣給被告
    云云資為抗辯，並聲明：(一)原告之訴及其假執行之聲請均駁
    回。(二)如受不利判決，願供擔保請准宣告免為假執行。
六、被告壬○○則以：系爭7 號建物係由其父親林兩全所蓋，父
    親去世後一直係由其使用，原告應該要補償被告或購買地上
    物或將土地賣給被告云云資為抗辯，並聲明：(一)原告之訴及
    其假執行之聲請均駁回。(二)如受不利判決，願供擔保請准宣
    告免為假執行。
七、被告戊○○、甲○○、丙○○經合法通知無正當理由未到庭
    ，亦未提出書狀作何聲明及陳述。
八、兩造不爭執之事實：
（一）原告為系爭土地之所有權人，應有部分4 分之1。
（二）系爭3 號建物係由被告丁○○所興建，占用系爭土地如台
      北縣淡水地政事務所土地複丈成果圖所示A 部分41平方公
      尺、D 部分2 平方公尺。
（三）系爭5 號建物係由訴外人李南（已歿）所興建，占用系爭
      土地如台北縣淡水地政事務所土地複丈成果圖所示B 部分
      40平方公尺。李南之繼承人為被告己○○、戊○○、甲○○。系爭5 號建物目前係由被告己○○、其女兒許月鳳、
      孫女吳岱玲、孫子吳岱容居住使用。系爭5 號建物後方圓
      形水塔為被告己○○所有。
（四）系爭7 號建物係由訴外人林兩全（已歿）所興建，占用系
      爭土地如台北縣淡水地政事務所土地複丈成果圖所示C 部
      分63平方公尺。林兩全之繼承人為被告壬○○、丙○○及
      訴外人辛○○○、乙○○（訴外人辛○○○、乙○○已拋
      棄對系爭7 號建物之事實上處分權及所有權利），系爭7
      號建物目前係由被告壬○○、太太汪玉蘭及女兒鄭怡萍居
      住使用。該5 號建物後方之圓形水塔係被告壬○○使用。
九、得心證之理由：本件兩造爭執之處，應在於被告己○○是否
    為有權占有？茲論述如下：
（一）按當事人主張有利於己之事實者，就其事實有舉證之責任
      ，民事訴訟法第277 條前段定有明文。本件被告己○○主
      張地主莊義豐委託黃傳家管理系爭土地，其父親則向黃傳
      家承租系爭土地，故其為有權占有之事實，既為原告所否
      認，即應由被告己○○就此有利於己之事實負擔舉證責任
      。經查：經本院向台北縣淡水地政事務所函調系爭土地自
      40年迄今之所有權異動資料結果，系爭土地之所有權人並
      無「莊義豐」之人，是縱令被告己○○所述莊義豐委託黃
      傳家管理系爭土地，其父親則向黃傳家承租系爭土地乙節
      為真實，然「莊義豐」既非系爭土地之所有權人，則對於
      系爭土地自無使用、收益等權利，被告己○○亦無從自其
      取得合法占用權源，故被告己○○所辯其為有權占有云云
      ，尚難憑採。
（二）按所有人對於無權占有或侵奪其所有物者，得請求返還之
      。又各共有人對於第三人，得就共有物之全部為本於所有
      權之請求。但回復共有物之請求，僅得為共有人全體之利
      益為之，民法第767 條第1 項前段、第821 條定有明文。
      本件系爭3 號、5 號、7 號建物既無權占用系爭土地，則
      原告依據前開規定請求被告等將占用部分拆除並返還土地
      ，自屬有據。從而，原告依據民法第767 條第1 項前段、
      第821 條規定，請求(一)被告丁○○應將坐落台北縣淡水鎮
      ○○街3 號、如台北縣淡水地政事務所土地複丈成果圖所
      示A 、D 部分地上物拆除，並將土地返還原告及其餘共有
      人。(二)被告戊○○、己○○、甲○○應將坐落台北縣淡水
      鎮○○街5 號、如台北縣淡水地政事務所土地複丈成果圖
      所示B 部分地上物拆除，並將土地返還原告及其餘共有人
      。(三)被告被告壬○○、丙○○應將坐落台北縣淡水鎮○○
      街7 號、如台北縣淡水地政事務所土地複丈成果圖所示C
      部分地上物拆除，並將土地返還原告及其餘共有人，為有
      理由，應予准許。
十、本件兩造分別陳明願供擔保請准宣告及免為假執行，經核於
    法相合，爰分別酌定相當擔保金額宣告及免為假執行。
十一、本件為判決之基礎已臻明確，兩造其餘攻擊防禦方法核與
      本件判決之結果無影響，爰不予一一論述，附此敘明。
十二、訴訟費用負擔之依據：民事訴訟法第85條第1 項但書。
十三、本院依職權定本件之訴訟費用額為91,702元（詳如後列計
      算書所示），應由被告丁○○負擔10分之3 、由被告戊○○、己○○、甲○○各負擔10分之1 、由被告壬○○、丙○○各負擔5 分之1 。
中　　華　　民　　國　　96　　年　　3 　　月　　16　　日
                  民事第一庭  法　官  藍雅清
以上正本證明與原本無異。
如對本判決上訴，應於判決送達後20日內向本院提出上訴狀。
中　　華　　民　　國　　96　　年　　3 　　月　　21　　日
                              書記官  黃王雅寬
附表（本件訴訟費用額計算書）
┌──┬──────┬───────┬────────┐
│編號│項目        │金額（新台幣）│備註            │
├──┼──────┼───────┼────────┤
│1   │第一審裁判費│83,467元      │                │
├──┼──────┼───────┼────────┤
│2   │複丈費及建物│8,235元       │1,835+6,400=8,23│
│    │測量費      │              │5               │
├──┼──────┼───────┼────────┤
│總額│            │91,702元      │                │
└──┴──────┴───────┴────────┘
